---
title: "Gerrymandering en México"
author: "Jorge Rotter"
date: "9/29/2017"
output: html_document
---

```{r setup, include=FALSE}
knitr::opts_chunk$set(echo = TRUE)
```

## Librerías
```{r, message = FALSE}

library(tidyverse)

```

#Limpieza y primera exploración
Los datos están en un archivo csv en el folder de trabajo, pero están separados con `|` en vez de comas.
```{r}

full_2015 <- read_delim("data/diputados_2015.csv", delim = "|", col_names = TRUE, skip = 5)

```

Más adelante lidiaremos con los problemas de parseo que `read_delim()` indica.

El documento tenía los nombres de las columnas en mayúsculas, y los cambiamos a minúsculas por preferencia notacional.
```{r}

names(full_2015) <- full_2015 %>%
  names() %>%
  tolower()

```

El dataset son los votos de todos los estados. Comencemos pora análizar los de la Ciudad de México, que según la
documentación del INE corresponde al `estado` con código 9. Además, eliminamos las variables que de antemano no 
parecen de utilidad.
```{r}

cdmx_2015 <- full_2015 %>%
  filter(estado == 9) %>%
  select(seccion, distrito, 12:28)

```

La lectura indicó que hubo problemas al leer. Usando la función `problems()` veremos qué pasa.
```{r}
problematic_data <- problems(cdmx_2015)
number_automatic_problems <- problematic_data %>%
  select(row) %>%
  unique() %>%
  nrow()

#¿En qué columnas hay problemas?
problematic_data %>% pull(col) %>% unique()

#¿Y en qué filas?
problematic_index <- problematic_data %>%
  pull(row) %>%
  unique() %>%
  as.integer()
```

Demos una primera exploración a los índices que `readr` marcó como problemáticos.
```{r}

#¿Qué está pasando?
full_2015 %>%
  slice(problematic_index) %>%
  filter(estado == 9)

```
Ninguna de las observaciones problemáticas están en la Ciudad de México, así que por lo pronto podemos 
despreocuparnos. 

Como vemos en la documentación del dataset, en algunos distritos electorales hubo candidatos independientes y 
coaliciones entre partidos. Veamos si es el caso de la Ciudad de México.
```{r}

#¿Hubo coaliciones?
cdmx_2015 %>%
  select(distrito, c_pri_pvem:c_prd_pt) %>%
  filter_at(vars(c_pri_pvem:c_prd_pt), any_vars(. != "-")) %>%
  group_by(distrito)

#En caso de que sí, ¿fue en todos los distritos?
cdmx_2015 %>%
  select(distrito, c_pri_pvem, c_prd_pt) %>%
  filter_at(vars(c_pri_pvem:c_prd_pt), any_vars(. == "-")) %>%
  group_by(distrito)

```
Como hay filas donde las coaliciones tienen valor no-nulo, sí hubo coaliciones. Sin embargo, vemos que (al menos) 
la coalición PRI-PVEM no existió en algunos distritos. Más adelante cambiaremos los guiones por `NA` para trabajar
con variables numéricas.

Ahora repetimos el mismo proceso para los candidatos independientes.
```{r}

cdmx_2015 %>%
  select(seccion, distrito, cand_ind_1:cand_ind_2) %>%
  filter_at(vars(cand_ind_1:cand_ind_2), any_vars(. != "-")) %>%
  group_by(seccion)

any(cdmx_2015$cand_ind_2 != "-")

cdmx_2015 <- cdmx_2015 %>%
  select(-cand_ind_2)

```
Hubo un candidato independiente, pero parece ser que no hubo un segundo, cosa que verificamos con la línea de abajo.
Podemos entonces quitar la columna del segundo candidato independiente.

Ahora sí vamos a cambiar los guiones por NAs para empezar a trabajar. Definimos primero una función para arreglar
todas las columnas con la funcionalidad de `dplyr`.
```{r}
arreglar_guiones <- function(x){
  return(ifelse((x == "-"), NA, x))
}

cdmx_2015 <- cdmx_2015 %>%
  mutate_at(vars(c_pri_pvem:cand_ind_1), arreglar_guiones) %>%
  mutate_at(vars(c_pri_pvem:cand_ind_1),function(x) tryCatch(as.integer(x))) %>%
  glimpse()
```
Todo ya es numérico.

#Análisis exploratorio (parte 2)
México es un país con demasiados partidos políticos. Veremos qué tanto nos es posible ignorar algunos y mantener
fidelidad.
```{r}

n_votos <- sum(cdmx_2015$total_votos)

porcentajes <- cdmx_2015 %>%
  select(-c(seccion, distrito, total_votos)) %>%
  colSums(na.rm = TRUE) %>%
  "/"(n_votos) %>%
  "*"(100) %>%
  sort(decreasing = TRUE)

sum(porcentajes)
cumsum(porcentajes)

```

Para simplificar el problema, vamos a eliminar las coaliciones, los candidatos no registrados y el candidato 
independiente. Esto nos deja con 98.94067% de los votos.

```{r}
cdmx_2015 <- cdmx_2015 %>%
  select(-c(c_pri_pvem, c_prd_pt, cand_ind_1, no_registrados))
```

